　　　　　　　　　　臺灣高等法院民事判決
　　　　　　　　　　　　　　　　　　99年度上易字第1227號
上　訴　人　艾啟宙
訴訟代理人　林佩儀律師
被　上訴人　永豐商業銀行股份有限公司
法定代理人　邱正雄
訴訟代理人　林博源
　　　　　　吳孟哲
　　　　　　李柔安
上列當事人間清償借款再審事件，上訴人對於中華民國99年10月
29日臺灣臺北地方法院99年度再字第24號第一審判決提起上訴，
本院於100年11月22日言詞辯論終結，判決如下：
    主      文
上訴駁回。
第二審訴訟費用由上訴人負擔。
    事實及理由
一上訴人再審主張：被上訴人於前訴訟起訴請求訴外人魯振榮與
  伊應連帶清償信用卡帳款新臺幣 (下同)900,671元本息，經原
  審法院以97年度審訴字第2867號判決(下稱原確定判決)被上訴
  人勝訴，魯振榮不服提起上訴，伊則視同上訴人，嗣魯振榮與
  被上訴人於本院第二審程序成立調解，伊乃聲請繼續審判，惟
  遭本院以99年度聲字第306號裁定駁回，伊於民國99年9月8日
  始收受該裁定而知悉前訴訟已屬確定，是伊於同年10月7日就
  原確定判決提起本件再審，並未逾再審期間。又，伊於86年間
  任職魯振榮所經營之大榕股份有限公司時，因工作所需僅由魯
  振榮為伊申辦卡號0000-0000-0000-0000之Master信用卡附卡1
  張，並不包括卡號0000-0000-0000-0000之Visa信用卡附卡，
  此有伊於前訴訟終結後向財團法人金融聯合徵信中心(下稱聯
  徵中心)申請取得之當事人綜合信用報告(下稱系爭信用報告，
  見原審卷第13-14頁)為證，則伊就魯振榮持Visa信用卡刷卡所
  生消費債務，自無負連帶給付之義務等情，爰依民事訴訟法第
  496條第1項第13款規定，提起本件再審之訴，求為判決將原確
  定判決關於不利於伊之部分廢棄，並駁回被上訴人前訴訟程序
  第一審之訴及假執行之聲請。
二被上訴人則以：原確定判決關於上訴人部分，已於98年3月23
  日確定，上訴人遲至99年10月7日始提起本件再審之訴，顯已
  逾再審期間而不合法。又，上訴人雖主張無Visa附卡為本件再
  審事由，惟如經斟酌系爭信用報告對於判決結果亦不會有所影
  響，故不符合民事訴訟法第496條第1項第13款再審事由。縱認
  上訴人提起本件再審之訴為合法，且有民事訴訟法第496條第1
  項第13款之再審事由，Master信用卡部分並非本件再審理由，
  上訴人對於Master正卡結算至99年3月未清償之329,762元款項
  ，亦應負連帶清償責任，且上訴人就其自己消費款項2,105,84
  3元應負主債務人清償責任，扣除正卡人已繳付之款項後，尚
  餘1,012,389元未清償等語，資為抗辯。
三原審判決駁回上訴人再審之訴。上訴人不服提起上訴，並聲明
  ：(一)原判決廢棄。(二)原確定判決不利於上訴人之部分廢棄。(三)
  上開廢棄部分，被上訴人前訴訟程序第一審之訴及假執行之聲
  請均駁回。被上訴人答辯聲明：上訴駁回。
四兩造不爭執之事項(見本院卷203頁正反面)：
  (一)原確定判決於98年2月20日寄存送達於上訴人戶籍地 (臺北
    市○○區○○街171巷4弄9號2樓之13)之警察機關即臺北市
    政府警察局南港分局同德派出所。上訴人於上訴期間未提起
    上訴。
  (二)原確定判決之共同被告魯振榮提起上訴，本院98年上易字第
    373號審理中曾以視同上訴人身分通知上訴人98年6月2日準
    備程序期日，惟於98年7月8日魯振榮與被上訴人成立調解，
    並製作調解筆錄，上訴人以其未參與調解，亦未同意撤回上
    訴，而於99年5月4日聲請本院繼續審判，經本院99年度聲字
    第306號裁定以無從適用民事訟法第56條第1項第1款認定前
    訴訟魯振榮上訴之效力及於上訴人為由，駁回上訴人之聲請
    ，上訴人於99年9月8日收受該駁回繼續審判聲請之裁定。
  (三)上訴人於99年10月7日就原確定判決向原審法院提起本件再
    審之訴。
  (四)上訴人僅持有Master附卡，並未持有Visa附卡。
  (五)上開Master附卡曾在92年11月29日及96年11月3日有換發新
    卡的紀錄。
五本院於100年10月26日與兩造整理並協議簡化之爭點(見本院卷
  第203頁反面)：
  (一)上訴人提起本件再審是否逾30日不變期間?
  (二)若上訴人提起本件再審未逾30日不變期間，本件是否有民事
    訴訟法第496條第1項第13款之再審事由？
  (三)如上訴人提起本件再審未逾30日不變期間，且本件有民事訴
    訟法第496條第1項第13款之再審事由，則上訴人應給付被上
    訴人之金額為若干？
六茲就爭點論述如下：
  (一)上訴人提起本件再審之訴，已逾30日不變期間。
    1.民事訴訟法第500條第1項規定：「再審之訴，應於30日之
      不變期間內提起。」第2項規定：「前項期間，自判決確
      定時起算，判決於送達前確定者，自送達時起算；其再審
      之理由發生或知悉在後者，均自知悉時起算。但自判決確
      定後已逾5年者，不得提起。」經核原確定判決於98年2月
      20日寄存送達於上訴人戶籍地之警察機關，自寄存之日起
      經10日發生效力，上訴人於上訴期間未提起上訴，計算20
      日之上訴期間自判決寄存送達發生效力翌日起，至98年3
      月23日即已屆滿。上訴人於99年10月7日提起本件再審之
      訴，距上開判決確定之日即98年3月23日，已逾30日之不
      變期間，復未於再審訴狀內表明關於遵守不變期間之證據
      ，其再審之訴為不合法，應予以駁回。
    2.對於第二審判決於上訴期間內提起上訴，第三審法院以其
      上訴另有其他不合法情形（如未繳納裁判費、上訴利益未
      逾銀元十萬元或其他法律上不應准許者），以裁定駁回其
      上訴者，對原判決提起再審之訴時，其再審不變期間固應
      自裁定確定翌日起算（參看司法院院解字第3007號解釋）
      。但對於第二審判決逾越上訴期間後之上訴，第三審法院
      以上訴逾期為不合法裁定駁回者，仍應自原判決確定翌日
      起算再審不變期間，不得自駁回上訴裁定確定翌日起算再
      審不變期間，否則，當事人於判決上訴及再審期間逾越後
      ，先對判決提起上訴，俟法院以其上訴逾期，裁定駁回其
      上訴後，反而可依裁定確定翌日起算判決再審期間，得對
      該判決提起再審之訴，無疑許當事人依其個人意思延展再
      審法定不變期間，顯非法之所許(最高法院78年台抗字第
      149號判決參照)。魯振榮與被上訴人間就原確定判決不服
      所提之上訴程序，未經本院為實體調查，即因調解成立而
      終結，且訴訟繫屬消滅，無從斷定其提出之抗辯是否非基
      於其個人關係而有理由，無從適用民事訟法第56條第1項
      第1款而認魯振榮上訴之效力及於未提起上訴之上訴人。
      本件上訴人對於原確定判決並未於上訴期間內提起上訴，
      依上開實務見解，仍應自該判決確定翌日起算再審期間。
      是以上訴人主張：於99年9月8日收受本院99年度聲字第
      306號裁定駁回其繼續審判之聲請，始悉原確定判決已確
      定，是其於同年10月7日提起本件再審，未逾30日不變期
      間云云，並不足採。
    3.民事訴訟法第500條第2項雖有「其再審之理由發生或知悉
      在後者，自知悉時起算」之規定，其立法理由為「再審理
      由發生於判決確定後者，再審不變期間應自當事人知悉再
      審理由時起算，始為合理」。上訴人主張其於前訴訟終結
      後向聯徵中心取得系爭信用報告，有民事訴訟法第496條
      第1項第13款之事由，而提起本件再審之訴。經查上訴人
      係於99年4月21日取得系爭信用報告(見原審卷第13-14頁
      所載日期)，依上揭規定，再審不變期間應自上訴人知悉
      再審理由時即99年4月21日起算，故上訴人於同年10月7日
      提起本件再審之訴，亦已逾30日不變期間。至上訴人主張
      「其於99年9月8日收受本院99年度聲字第306號裁定駁回
      其繼續審判之聲請，始悉原確定判決已確定」部分，並非
      民事訴訟法第500條第2項「再審之理由知悉在後」所規定
      之情形，併予敘明。
  (二)上訴人提起本件再審之訴，已逾30日不變期間，故毋庸審究
    是否有民事訴訟法第496條第1項第13款之再審事由、上訴人
    應給付被上訴人之金額為若干。
七綜上所述，上訴人提起本件再審之訴，已逾30日不變期間，其
  再審之訴為不合法，應予駁回。原審判決認為上訴人提起再審
  未逾不變期間，然因上訴人所提出之聯徵中心系爭信用報告無
  從使上訴人受較為有利之判決，而以判決駁回其再審之訴。原
  審雖未於程序上予以裁定駁回，而為實體之審究後以判決形式
  駁回上訴人之再審，所持理由雖有不同，然其結論並無二致，
  上訴論旨指摘原判決不當，求予廢棄改判，仍屬無理由，應予
  駁回其上訴。
八本件再審之訴在程序上為不合法，已毋庸就其再審有無理由再
  為實體上之審究，故兩造其餘攻擊防禦方法，無須逐一審酌，
  併此敘明。
九據上論結，本件上訴為無理由，依民事訴訟法第449條第2項、
  第78條，判決如主文。
中    華    民    國   100    年    12    月    6     日
                    民事第六庭
                        審判長法  官  蔡燉
                              法  官  黃莉雲
                              法  官  周美雲
正本係照原本作成。
不得上訴。
中    華    民    國   100    年    12    月    8     日
                              書記官  陳明俐